臺灣高等法院刑事判決
109年度上易字第1385號
上  訴  人  
即  被  告  陳建坤


上列上訴人即被告因違反毒品危害防制條例案件，不服臺灣士林
地方法院109年度審易字第661號，中華民國109年6月10日第一審
判決（起訴案號：臺灣士林地方檢察署109年度毒偵字第308號）
，提起上訴，本院判決如下：
    主  文
上訴駁回。
    事  實
一、甲○○知悉甲基安非他命係屬毒品危害防制條例所規定之第二
    級毒品，不得持有、施用，竟基於施用第二級毒品甲基安非
    他命之犯意，於民國109年1月8日凌晨1時為警採尿時起回溯
    96小時內之某時，在新北市○○區○○路某處，以飲用含有甲基
    安非他命成分液體之方式，施用甲基安非他命1次。嗣於109
    年1月8日凌晨1時許，在新北市政府警察局淡水分局中山路
    派出所內，經警徵得其同意採尿送驗，結果呈甲基安非他命
    陽性反應，始查獲上情。
二、案經新北市政府警察局淡水分局報請臺灣士林地方檢察署檢
    察官偵查起訴。　　　
    理  由
壹、程序方面
一、查本件上訴人即被告甲○○於行為後，毒品危害防制條例業於
    109年1月15日修正公布，並於同年7月15日施行。依修正後
    該條例（下稱新法）第35條之1第2款前段規定，於該條例修
    正施行前犯施用毒品罪而已於審判中之案件，於修正後由法
    院或少年法院（地方法院少年法庭）依修正後規定處理，是
    上開規定核屬刑法第2條第1項之特別規定，即應優先適用。
    本件被告前因施用毒品案件，經原審法院裁定送觀察、勒戒
    後，認有繼續施用毒品之傾向，復由原審法院裁定令入戒治
    處所施以強制戒治，嗣於107年6月7日強制戒治執行完畢釋
    放出所，並經臺灣士林地方檢察署檢察官以107年度戒毒偵
    字第22號不起訴處分確定，有本院被告前案紀錄表在卷可按
    。是其於上開強制戒治執行完畢釋放後之3年內，再犯本案
    施用毒品之罪，依新法第23條第2項規定，即應由檢察官依
    法追訴。本院予以實體審究，程序上洵無不合，先予敘明。
二、證據能力部分　　
  ㈠按被告以外之人於審判外之言詞或書面陳述，除法律有規定
    者外，不得作為證據，刑事訴訟法第159條第1項固定有明文
    ；惟被告以外之人於審判外之陳述，雖不符同法第159條之1
    至第159條之4之規定，而經當事人於審判程序同意作為證據
    ，法院審酌該言詞陳述或書面陳述作成時之情況，認為適當
    者，亦得為證據；當事人、代理人或辯護人於法院調查證據
    時，知有同法第159條第1項不得為證據之情形，而未於言詞
    辯論終結前聲明異議者，視為有前項之同意，此據同法第15
    9條之5規定甚明。又按被告於第二審經合法傳喚無正當理由
    不到庭者，得不待其陳述逕行判決，刑事訴訟法第371條規
    定甚詳，此係因被告已於第一審程序到庭陳述，並針對事實
    及法律為辯論，應認已相當程度保障被告到庭行使訴訟權。
    倘被告於第二審經合法傳喚，竟無正當理由而不到庭，為避
    免訴訟程序延宕，期能符合訴訟經濟之要求，並兼顧被告訴
    訟權之保障，應解為被告係放棄在第二審程序中為與第一審
    相異之主張，而默示同意於第二審程序中，逕引用其在第一
    審所為相同之事實及法律主張。從而，針對被告以外之人於
    審判外之陳述，如被告於第一審程序中已依刑事訴訟法第15
    9條之5規定，為同意或經認定為默示同意作為證據，嗣被告
    於第二審經合法傳喚無正當理由不到庭，並經法院依法逕行
    判決者，揆諸前開說明，自應認被告於第二審程序中，就前
    開審判外之陳述，仍採取與第一審相同之同意或默示同意。
    查被告於原審審理時，就被訴事實為有罪之陳述，經原審告
    知簡式審判程序之旨，並聽取檢察官、被告之意見後，裁定
    改行簡式審判程序，則依刑事訴訟法第273條之2規定，原審
    所為證據之調查，原即不受同法第159條第1項規定之限制，
    且被告於原審審理時就本判決所引用之被告以外之人於審判
    外之陳述，亦均表示無意見而未予爭執其證據能力（原審卷
    第36頁），嗣於本院審判時經合法傳喚無正當理由未到庭，
    致未對證據能力表示意見；而檢察官則對證據能力表示無意
    見（本院卷第53、54頁）。經本院審酌該等證據之作成情況
    ，尚查無違法不當及證明力明顯過低之瑕疵，亦認為以之作
    為證據應屬適當，爰逕依刑事訴訟法第159條之5規定，認前
    揭證據均有證據能力。
  ㈡本判決所引用之其餘文書證據及證物，並無證據證明係公務
    員違背法定程序所取得，亦無顯有不可信之情況，且經本院
    於審理期日合法調查，該等證據自得作為本案裁判之資料。
貳、實體方面
一、認定犯罪事實所憑證據及理由　　　
  ㈠上揭犯罪事實，業據被告於原審審理時坦承不諱（原審卷第3
    2、37頁），而其於前開時、地為警採集之尿液檢體（檢體
    編號K0000000），經送臺灣檢驗科技股份有限公司檢驗結果
    ，係呈甲基安非他命陽性反應乙情，有該公司濫用藥物檢驗
    報告、新北市政府警察局受採集尿液檢體人姓名及檢體編號
    對照表附卷為憑（毒偵卷第13、19頁）。再者，甲基安非他
    命經口服投與後，約百分之70於24小時內自尿中排出，約百
    分之90於96小時內自尿中排出，由於目前國內尿液中甲基安
    非他命之檢驗僅為鑑定其是否呈陽性反應，尚未定其含量，
    且甲基安非他命成分之檢出與其投與方式、投與量、個人體
    質、採尿時間與檢測儀器之精密度等諸多因素有關，因此僅
    憑尿液中呈甲基安非他命陽性反應，並無法確實推算吸食時
    間距採集時間之長短，惟依上述資料推斷，最長可能不會超
    過4日即96小時，此經前行政院衛生署藥物食品檢驗局於81
    年2月8日以（81）藥檢壹字第001156號函釋明在案。　
  ㈡綜上所述，足徵確有上開犯罪事實，被告任意性之自白核與
    事實相符，自堪採信。是以本件事證已臻明確，被告犯行應
    堪認定。
二、論罪之說明　
　㈠查甲基安非他命係屬毒品危害防制條例第2條第2項第2款所規
    定之第二級毒品，是核被告所為，係犯毒品危害防制條例第
    10條第2項之施用第二級毒品罪。被告持有毒品，復進而施
    用，其持有毒品之低度行為，為施用毒品之高度行為所吸收
    ，不另論罪。
　㈡本件無刑法第62條前段自首規定之適用：
　　按刑法第62條前段所規定之自首，係以對於未發覺之犯罪自
    首而受裁判為要件，故犯罪行為人應於有偵查犯罪職權之公
    務員未發覺犯罪事實或犯罪人之前自首犯罪，且接受裁判，
    兩項要件兼備，始得依刑法第62條前段自首之規定減輕其刑
    （最高法院107年度台上字第3104號判決意旨參照）。本件
    被告上訴意旨雖稱：被告因自首，始經警方採尿查獲施用第
    二級毒品犯行，故應依自首規定減輕其刑云云。然被告於本
    案警方調查之初，雖向員警坦承：我最後一次施用甲基安非
    他命的時間是在108年12月中旬，是因剛好聞到友人吸食毒
    品的氣體云云。然本案被告施用毒品之時間係在109年1月8
    日警方採尿時起回溯96小時內之某時，且係以飲用含有甲基
    安非他命成分液體之方式施用，業見前述，核與被告上揭所
    坦承者迥然不同，顯見被告於警詢時並未向員警自首本案犯
    罪，嗣經警方採集尿液送驗後，結果呈現甲基安非他命陽性
    反應，即已發覺被告施用毒品之犯罪事實，縱其嗣於原審審
    理時已能主動坦承本案犯行，仍僅屬自白，而非自首。揆諸
    前揭說明，要無依自首規定減輕其刑之餘地。是被告徒以其
    有自首而提起上訴，自無足取。　　　　
三、上訴駁回之理由
  ㈠原審經詳細調查後，基於相同見解，以被告犯施用第二級毒
    品罪之事證明確，且被告固屬刑法第47條第1項所規定之累
    犯，但斟酌司法院釋字第775號解釋意旨後，認無依累犯規
    定加重其法定最低度刑之必要，因而適用毒品危害防制條例
    第10條第2項、刑法第11條前段、第41條第1項前段之規定，
    並審酌被告前因施用毒品經強制戒治後，仍無法斷絕施用毒
    品惡習，顯見其意志力薄弱，且施用毒品足以導致精神障礙
    、性格異常，甚至造成生命危險，戕害一己之身體健康，兼
    衡其於犯後坦承犯行等一切情狀，酌情量處有期徒刑3月，
    併諭知易科罰金之折算標準為以新臺幣1千元折算1日。經核
    原審認定事實及適用法律均無不合，量刑亦屬妥適。
　㈡準此，被告上訴指摘原審未適用自首規定有所不當云云，並
    非可採，已如前述，是其上訴為無理由，應予駁回。至被告
    上訴意旨另提及就本案罪刑，請求准予分期繳納易科罰金云
    云。然此並非本院權責，而屬檢察官執行本案罪刑時之權限
    。被告於將來本案確定後送執行時，原即可向承辦之執行檢
    察官聲請准予分期繳納易科罰金（至於檢察官准許與否，仍
    有其裁量權，自不待言），故被告於本案上訴時併為上述請
    求，容有誤會，併此敘明。　　
參、被告經合法傳喚，無正當理由未於審理期日到庭，有其個人
    戶籍資料查詢結果、本院在監在押全國紀錄表及送達證書等
    件在卷足憑，爰依刑事訴訟法第371條之規定，不待其陳述
    逕行判決。
據上論斷，應依刑事訴訟法第371條、第368條，判決如主文。
本案經檢察官蔡東利提起公訴，被告提起上訴後，由檢察官李豫
雙到庭執行職務。
中　　華　　民　　國　　109 　年　　9 　　月　　8 　　日
　　　　　　　　　刑事第十五庭  審判長法　官  劉興浪
　　　　　　　　　　　　　　　　　    法　官  古瑞君
　　　　　　　　　　　　　　　　　    法　官  陳信旗
以上正本證明與原本無異。
不得上訴。
                                      書記官  董佳貞
中　　華　　民　　國　　109 　年　　9 　　月　　8 　　日
附錄本案論罪科刑法條全文：
毒品危害防制條例第10條
    施用第一級毒品者，處六月以上五年以下有期徒刑。
    施用第二級毒品者，處三年以下有期徒刑。